【裁判字號】    97,聲減,2405
【裁判日期】    970709
【裁判案由】    視為減刑及定其應執行刑
【裁判全文】
臺灣高雄地方法院刑事裁定            97年度聲減字第2405號
聲  請  人  臺灣高雄地方法院檢察署檢察官
受  刑  人  甲○○
上列受刑人因違反麻醉藥品管理條例等案件，已經判決罪刑確定
，聲請人聲請定應執行之刑（97年度執聲字第1765號），本院裁
定如下：
    主  文
甲○○所犯附表編號一所示之罪，視為減刑為如附表編號一所載
之刑，並與附表編號二所示不應減刑之罪所處之刑，應執行有期
徒刑陸年柒月。
    理  由
一、聲請意旨略以：受刑人甲○○於民國82年、83年間犯如附表
    所示之肅清煙毒條例第9 條第1 項之施用毒品罪及麻醉藥品
    管理條例第13條之1 第2 項第1 款之意圖營利販入安非他命
    罪，經本院83年度訴字第1243號判決分別判處有期徒刑3 年
    2 月、5 年2 月，並定應執行刑8 年2 月確定，應依刑法第
    53條及第51條第5 款，定其應執行之刑，爰依刑事訴訟法第
    477 條第1 項聲請裁定定其應執行之刑等語。
二、按「犯罪在中華民國96年4 月24日以前者，除本條例另有規
    定外，依下列規定減刑；一死刑減為無期徒刑。二無期徒刑
    減為有期徒刑20年。三有期徒刑、拘役或罰金，減其刑期或
    金額二分之一。緩刑或假釋中之人犯，於本條例施行之日起
    ，視為已依前項規定減其宣告刑，毋庸聲請裁定減刑。但經
    撤銷緩刑之宣告或假釋者，仍應依本條例規定聲請裁定減刑
    」、「依本條例應減刑之罪，已經判決確定尚未執行或執行
    未完畢者，由檢察官或應減刑之人犯聲請最後審理事實之法
    院裁定之」、「本條例自中華民國96年7 月16日施行」，中
    華民國九十六年罪犯減刑條例第2 條、第8 條第1 項、第16
    條分別定有明文。從而，依該條例應減刑之案件，於96年7
    月16日減刑條例施行時，已經判決確定尚未執行或執行未完
    畢之案件，檢察官或應減刑人犯即可聲請法院裁定減刑。質
    言之，是否已經執行完畢，應以96年7 月16日（中華民國96
    年罪犯減刑條例施行時）是否已經執行完畢為判斷之基準，
    而非以法院繫屬或裁定時為準。否則在該條例施行之日如尚
    未執行或執行未畢，因疏未聲請裁定減刑，致執行期滿，仍
    應認為符合上開尚未執行或執行未畢之規定，依嗣後之聲請
    裁定予以減刑。否則將使應予減刑之罪僅因遲誤聲請減刑而
    轉換為不予減刑，立法本旨顯非如是（最高法院81年台抗字
    第169 號裁定意旨參照）。
三、次按「裁判確定前犯數罪者，併合處罰之」、「數罪併罰，
    分別宣告其罪之刑，依左列各款定其應執行刑者：五宣告多
    數有期徒刑者，於各刑中之最長期以上，各刑合併之刑期以
    下，定其刑期」刑法第50條、第51條第5 款前段分別定有明
    文，是數罪併罰乃係針對宣告刑定其應執行之刑。又依前揭
    中華民國九十六年罪犯減刑條例第2 條第2 項之規定，足明
    對於假釋中之人犯，因其非在監服刑，無立即辦理減刑之必
    要，故原則上由檢察官逕依此項規定減其宣告刑，自毋庸聲
    請裁定減刑，俾免除辦理減刑之繁瑣程序。再數罪併罰已定
    執行刑案件，如數罪均應減刑者，於減刑後另定執行刑時，
    宜定為原定執行刑之二分之一；數罪有應減刑、有不應減刑
    者，於減刑後另定執行刑時，宜在原定執行刑之刑期以下酌
    定其執行刑，亦為法院辦理96年減刑案件應行注意事項第15
    條所明定。
四、經查：
  (一)受刑人因犯如附表所示之2 罪，其犯罪時間皆在96年4 月24
    日以前，其中所犯如附表編號一所示之罪合於減刑條件，且
    上開2 罪經本院前開判決定應執行為有期徒刑8 年2 月確定
    ，受刑人於83年3 月9 日入監執行，於88年7 月7 日縮短刑
    期假釋出監，刑期至97年2 月15日縮刑屆滿，假釋未經撤銷
    ，未執行之刑方以已執行論，可見受刑人所犯如附表編號一
    所示之罪於96年7 月16日中華民國96年罪犯減刑條例施行時
    尚未執行完畢，此並有該案判決書及臺灣高等法院被告前案
    紀錄表在卷可稽，合先敘明。
  (二)又受刑人行為後，刑法業於94年2 月2 日修正公布部分條文
    ，並於95年7 月1 日施行（以下簡稱修正後刑法，95年7 月
    1 日施行前之刑法簡稱修正前刑法）。依修正後刑法第2 條
    第1 項規定：「行為後法律有變更者，適用行為時之法律。
    但行為後之法律有利於行為人者，適用最有利於行為人之法
    律。」。又依刑法第51條定應執行刑時，如係在裁判確定前
    犯數罪，其中一罪在新法施行前者，亦應為新舊法比較，最
    高法院著有95年5 月23日第8 次刑事庭會議決議可資參照。
    而本件受刑人於裁判確定前犯數罪，且附表之罪均係於95年
    7 月1 日之前犯之，則就受刑人所犯如附表編號一所示之罪
    視為減刑後，再就如附表所示之2 罪定其應執行之刑，自應
    比較新舊法。而修正前刑法第51條第5 款規定：數罪併罰，
    宣告多數有期徒刑者，於各刑中之最長期以上，各刑合併之
    刑期以下，定其刑期。但不得逾20年。修正後刑法第51條第
    5 款規定：宣告多數有期徒刑者，於各刑中之最長期以上，
    各刑合併之刑期以下，定其刑期。但不得逾30年，比較結果
    ，修正後併罰之有期徒刑最高刑期較修正前之規定為長，依
    刑法第2 條第1 項前段之規定，以修正前刑法定其應執行之
    刑，較有利於受刑人。是本件受刑人在裁判確定前犯數罪，
    且附表所示之罪犯罪時間均在修正刑法施行前，依比較新舊
    法之結果，就本件視為減刑後定其應執行之刑之法律適用，
    因刑法修正後之規定未較有利於受刑人，故應依刑法第2 條
    第1 項前段規定，整體適用修正前刑法之規定。
  (三)綜上所述，受刑人雖已於88年7 月7 日假釋出監，所犯如附
    表編號一所示之罪依中華民國九十六年罪犯減刑條例第2 條
    第2 項之規定視為已減刑，然仍符合定應執行刑之要件，自
    得聲請就附表所示之2 罪所處之刑，重定其應執行之刑。從
    而，聲請人就受刑人所犯附表編號一所示之罪聲請視為減刑
    部分，與附表編號二所示不應減刑之罪所處之刑，聲請合併
    重定其應執行之刑，經核尚無不合，應予准許，爰依刑法第
    2 條第1 項前段、修正前刑法第51條第5 款，中華民國九十
    六年罪犯減刑條例第2 條第2 項前段、第11條，裁定如主文
    。又原判決諭知沒收等從刑部分，不在減刑範圍內，仍應依
    原判決執行之，附此敘明。
中    華    民    國    97    年    7     月    9     日
                  刑事第十七庭  法  官  林建鼎
以上正本證明與原本無異。
如不服本裁定，應於收受送達後5 日內向本院提出抗告狀（須附
繕本）。
中    華    民    國    97    年    7     月    9     日
                                書記官  林秀敏
附表：
┌──────┬────────────┬────────────┐
│  編    號  │           一           │           二           │
├──────┼────────────┼────────────┤
│  罪    名  │肅清煙毒條例            │麻醉藥品管理條例        │
├──────┼────────────┼────────────┤
│  宣 告 刑  │有期徒刑3年2月          │有期徒刑5年2月          │
├──────┼────────────┼────────────┤
│  所犯法條  │肅清煙毒條例條第9條第1項│麻醉藥品管理條例第13條之│
│            │                        │1第2項第1款             │
├──────┼────────────┼────────────┤
│  偵查案號  │高雄地檢83年偵字3479號  │高雄地檢83年偵字3479號  │
├──────┼────────────┼────────────┤
│  犯罪日期  │民國82年11月12日至83年2 │民國82年2月7日          │
│            │月7日                   │                        │
├─┬────┼────────────┼────────────┤
│最│ 法  院 │本院                    │本院                    │
│後├────┼────────────┼────────────┤
│事│ 案  號 │83年度訴字第1243號      │83年度訴字第1243號      │
│實├────┼────────────┼────────────┤
│審│判決日期│83年5月25日             │83年5月25日             │
├─┼────┼────────────┼────────────┤
│  │ 法  院 │本院                    │本院                    │
│確├────┼────────────┼────────────┤
│定│ 案  號 │83年度訴字第1243號      │83年度訴字第1243號      │
│判├────┼────────────┼────────────┤
│決│判決確定│83年6月25日             │83年6月25日             │
│  │日期    │                        │                        │
├─┴────┼────────────┼────────────┤
│合於中華民國│第2條第1項第3款         │不合減刑（第3 條第1 項第│
│九十六年罪犯│                        │18 款）                 │
│減刑條例    │                        │                        │
├──────┼────────────┼────────────┤
│視為減刑後之│有期徒刑1年7月          │不得視為減刑            │
│宣告刑      │                        │                        │
└──────┴────────────┴────────────┘


司法院資訊處製作；財團法人民間司法改革基金會備份。
